臺灣高等法院刑事裁定
110年度毒抗字第1418號
抗  告  人  
即  被  告  簡銘慶


上列抗告人因違反毒品危害防制條例案件，不服臺灣宜蘭地方法
院中華民國110年9月7日所為之裁定(110年度毒聲字第346號)，
提起抗告，本院裁定如下：
    主  文
抗告駁回。
    理  由
一、原裁定意旨略以：
    抗告人即被告簡銘慶（下稱被告）基於施用第二級毒品甲基
    安非他命之犯意，於民國110年3月17日凌晨0時許為警採尿
    時起回溯96小時內之某時許，在不詳地點，施用甲基安非他
    命1次，有採尿同意書、宜蘭縣政府警察局宜蘭分局尿液檢
    體取樣數簽收紀錄表、慈濟大學濫用藥物檢驗中心110年4月
    1日慈大藥字第1100401028號函暨所附檢驗總表在卷可稽。
    至於被告雖矢口否認有上開施用第二級毒品情事，並辯稱其
    從未施用毒品云云，但因被告所遭採集之尿液，經慈濟大學
    濫用藥物檢驗中心以「EIA酵素免疫分析法」初步檢驗，再
    以「GC/MS氣相層析/質譜儀法」確認檢驗，確呈安非他命、
    甲基安非他命陽性反應，是被告上開施用第二級毒品犯行，
    應堪認定。又被告前未因施用毒品案件經裁定觀察、勒戒，
    有本院被告前案紀錄表在卷可憑，而初犯本件施用第二級毒
    品案件，應依毒品危害防制條例第20條第1項之規定，裁定
    令被告入勒戒處所觀察、勒戒等語。
二、抗告意旨略以：
　　被告從未施用毒品，僅有於110年3月12日因咳嗽不舒服，曾
    購買「安咳佳糖漿」服用，經查該糖漿中含有「Codeine ph
    osphate」、「Chlorpheniramine maleate」成分，本件尿
    液或係因此驗出甲基安非他命反應，為此提起抗告云云。
三、經查：
  ㈠按成年被告施用第一、二級毒品者，檢察官應聲請法院裁定
    ，令被告入勒戒處所觀察、勒戒，其期間不得逾2月，此觀
    諸毒品危害防制條例第20條第1項之規定自明。
  ㈡本件被告雖否認有上開施用第二級毒品之犯行，但被告於110
    年3月17日凌晨0時許，在宜蘭縣政府警察局宜蘭分局採集之
    尿液，其檢體送慈濟大學濫用藥物檢驗中心以酵素免疫分析
    法（EIA）初步檢驗，再以氣相層析質譜儀法（GC/MS）等方
    式確認檢驗結果，確呈安非他命、甲基安非他命陽性反應，
    有採尿同意書（見警卷第5頁）、宜蘭縣政府警察局宜蘭分
    局尿液檢體取樣數簽收紀錄表（見警卷第6頁）、慈濟大學
    濫用藥物檢驗中心110年4月1日慈大藥字第1100401028號函
    暨所附檢驗總表（見警卷第7至8頁)在卷可稽。又施用甲基
    安非他命者尿液中可檢出最大時限，因施用劑量、施用頻率
    、施用方式、飲用水量之多寡、個人體質、代謝情況及檢測
    方法靈敏度等因素而有異，一般於尿液中可檢出之最大時限
    為1至5天；又酵素免疫分析法屬免疫學分析原理，當其他藥
    物化學結構相近雖可能引起偽陽性，但氣相層析質譜儀法則
    係目前確認藥物篩檢結果時最常採用之確認方法，以氣相層
    析質譜儀作藥物及其代謝物之定性及定量分析，均不致有偽
    陽性反應產生，凡此均為本院辦理施用毒品案件職務上所知
    悉。今被告為警採尿送驗之確認結果，既呈甲基安非他命陽
    性反應，有如上述，自足認被告於110年3月17日凌晨0時許
    為警採尿時起回溯96小時內之某時許，應有施用甲基安非他
    命之行為。
　　又被告前未曾因施用毒品案件，經裁定觀察、勒戒，所犯本
    件施用第二級毒品案件自屬初犯，應依毒品危害防制條例第
    20條第1項之規定，裁定令被告入勒戒處所觀察、勒戒。
　　綜上，原審裁定令被告入勒戒處所觀察、勒戒，本屬適法，
    原無何違誤可言。
  ㈢至於被告抗告意旨，則不可採，蓋：
　⒈安非他命類藥品（包括甲基安非他命），因對中樞神經系統
    具有強烈興奮作用，服用後會引起不安、頭昏、顫抖、亢進
    性反應、失眠、焦慮譫妄，並產生耐藥性、依賴性、欣慰感
    等副作用，業經衛生署（現改制為衛生福利部，下同）以75
    年7 月11日衛署藥字第597627號函公告列為不准登記藥品及
    禁止使用在案；衛生署79年10月9 日衛署藥字第904142號公
    告，並禁止安非他命類於醫療上使用，茲甲基安非他命屬藥
    事法第22條第1 項所稱之禁藥，在國內亦無合法醫療用途，
    亦有衛生署管制藥品管理局96年5 月18日管證字第09600048
    80號函可稽。故包括甲基安非他命在內之安非他命類，既禁
    止使用於藥物，則經主管機關許可製造之藥品，自不得摻有
    甲基安非他命成分，服用該成藥後所排尿液，即無可能檢出
    甲基安非他命陽性反應。
　⒉觀諸被告提出之「安咳佳糖漿」包裝盒，業記載該藥品係經
    主管機關以「衛署藥製字第048348號」許可製造，屬於國內
    合法製造之藥品，參照上開說明，藥物中即無可能違法添加
    甲基安非他命成分，本件被告尿液所呈甲基安非他命陽性反
    應，與被告所辯稱於採尿前曾經服用該藥物，自屬無關。
四、綜上所述，被告提起本件抗告，對原裁定予以指摘，難認有
    據，不足以推翻原審裁定之適法性，所提抗告，為無理由，
    應予駁回。　　　
據上論斷，應依刑事訴訟法第412條，裁定如主文。　
中　　華　　民　　國　　110 　年　　12　　月　　30　　日
                  刑事第十一庭  審判長法　官  張江澤
                                      法　官  郭惠玲
                                      法　官  梁志偉
以上正本證明與原本無異。
不得再抗告。
                                      書記官  林明慧
中　　華　　民　　國　　111 　年　　1 　　月　　4 　　日